【裁判字號】    94,訴,517
【裁判日期】    951219
【裁判案由】    建築執照
【裁判全文】
高雄高等行政法院裁定
                                九十四年度訴字第五一七號
原      告  甲○○
            乙○○
參  加  人  丙○○
上三人共同
訴訟代理人  鄭瑞崙  律師
複 代理 人  林岡輝  律師
            張競文  律師
被      告  高雄市政府工務局
代  表  人  林欽榮  局長
訴訟代理人  庚○○
            己○○
參  加  人  日大建設事業股份有限公司
代  表  人  丁○○
訴訟代理人  戊○○
            蘇志成  律師
上列當事人間因建築執照事件，原告不服高雄市政府中華民國九
十四年五月十九日高市府法一字第０九四００二四三０七號訴願
決定，提起行政訴訟。本院裁定如下：
    主  文
原告之訴駁回。
訴訟費用由原告負擔。
    理  由
一、按起訴不備其他要件，行政法院應以裁定駁回之，行政訴訟
    法第一百零七條第一項第十款定有明文。復按行政訴訟法第
    四條第三項規定：「訴願人以外之利害關係人，認為第一項
    訴願決定，損害其權利或法律上之利益者，得向高等行政法
    院提起撤銷訴訟。」蓋因訴願決定性質上亦為行政處分之一
    種，影響所及不限於處分之相對人，其情形在第三人效力處
    分尤為明顯，為避免重複不必要之訴願程序，使人民權利能
    及時獲得有效保障，乃規定訴願人以外之利害關係人得逕向
    高等行政法院提起撤銷訴訟，而無須先就該訴願決定踐行訴
    願前置程序。足見行政訴訟法第四條第三項之適用，應以訴
    願決定首次對訴願人以外之利害關係人構成不利之情形為限
    。是倘第三人之權利或法律上利益係因行政機關之原行政處
    分而首次受到不利效果者，則該第三人應以利害關係人之身
    分就該行政處分循序提起訴願，若不服訴願決定，再依行政
    訴訟法第四條第一項之規定循序向高等行政法院提起撤銷訴
    訟，而無同條第三項之適用。至若訴願決定係撤銷或變更原
    處分，此時訴願人以外之利害關係人，如因訴願決定損害其
    權利或法律上利益時，始得向高等行政法院提起行政訴訟，
    聲明請求「撤銷訴願決定」（學者陳計男著「行政訴訟法釋
    論」，八十九年一月初版第一七一頁參照），合先敘明。
二、經查，原告等為高雄市鼓山區石間社區Ｂ區之住戶，且為高
    雄市○○區○○段六五三之十八地號土地之共有人。而原告
    等以與其居住社區毗鄰，由參加人日大建設事業股份有限公
    司（下稱日大公司）為起造人興建坐落於同段六五四之十等
    地號之地上五層建物外牆及開口緊鄰其社區地界線，原告等
    所居住之石間社區住戶乃主張被告核發之建造執照違反高雄
    市建築管理自治條例第十一條及建築技術規則建築設計施工
    編第四十五條、第一百條等規定為由，於九十三年間除多次
    向被告陳情外，另亦向監察院提出陳情，經該院轉請被告處
    理，被告乃以九十三年八月二十五日高市工務建字第０九三
    ００二四二八０號、同年九月十三日高市工務建字第０九三
    ００二五三四四號、同年十月十三日以高市工務建字第０九
    三Ａ0000000號、同年月十九日高市工務建字第０九
    三００五一九六二號等函復石間社區之住戶等，然原告等並
    未循序提起訴願，此有原告等所居住之石間社區住戶所提出
    之訴願書及本件訴願決定書附於訴願卷可稽。揆諸首揭說明
    ，本件原告既未踐行訴願前置程序，而俟石間社區之其他住
    戶之訴願遭駁回後，始逕向本院提起撤銷訴訟，自為法所不
    許，其訴訟即難認為合法。而此項法定程式之欠缺，本院復
    無從命其補正，應逕認本件起訴不合法，爰裁定予以駁回。
三、依行政訴訟法第一百零七條第一項第十款、第一百零四條、
    民事訴訟法第九十五條、第七十八條、第八十五條第一項前
    段，裁定如主文。
中    華    民    國   九十五   年  十二  月  十九    日
                  第一庭審判長法  官  呂  佳  徵
                              法  官  許  麗  華
                              法  官  林  勇  奮
以上正本係照原本作成。
如不服本裁定，應於裁定送達後十日內以書狀敘明理由，經本院
向最高行政法院提出抗告（須按對造人數附具繕本）；並應預繳
送達用掛號郵票六份（每份三十四元）。
中    華    民    國   九十五   年  十二  月  十九    日
                              書記官  黃玉幸


司法院資訊處製作；財團法人民間司法改革基金會備份。
